臺灣高等法院民事判決　　　　　　　　 94年度重上字第486號
上　訴　人　甲○○
被上訴人　　乙○○
　　　　　　汎航通運股份有限公司
上　一　人
法定代理人　 蘇輝成
上　一　人
訴訟代理人　吳珍蓮
　　　　　　張燈文
上列當事人間請求損害賠償事件，上訴人對於中華民國94年7月
29日臺灣臺北地方法院94年度重訴字第146號第一審判決提起上
訴，本院於94年12月20日言詞辯論終結，判決如下：
    主  文
上訴駁回。
第二審訴訟費用由上訴人負擔。
    事實及理由
一、上訴人主張：被上訴人乙○○受僱於被上訴人汎航通運股份
    有限公司（以下簡稱汎航公司）擔任營業大客車司機，乙○
    ○於民國91年8月29日下午2時15分許，駕駛車號AG-283號營
    業大客車沿台北市大同區○○○路由南向北行駛，途經重慶
    北路與昌吉街口，本應注意車前狀況及在市區道路行駛不得
    超過時速50公里之規定，竟疏未注意及此，猶以時速80 公
    里速度超速行駛，適上訴人騎乘車號APQ-366號重型機車在
    同向行駛，被上訴人因而閃避不及撞及上訴人所騎乘之機車
    ，使上訴人受有頭部外傷併腦出血及顱骨骨折、左側鎖骨及
    左側7根肋骨骨折等傷害。上訴人因此支出醫療照護費用新
    台幣（下同）3,000, 000元，且上訴人於車禍發生後產生聽
    障及平衡障礙，無法仰賴專業錄音技能以維持生活，以上訴
    人於事故發生前每月薪資20,000元，按月計算至75歲，上訴
    人喪失勞動能力損失5,520,000元，以上共計8,520,000元，
    係因被上訴人乙○○不法侵權行為所生之結果，而上訴人汎
    航公司係乙○○之僱用人，亦應與乙○○負連帶賠償責任。
    爰依民法第184條第1項前段、第188條第1項、第195條第1項
    、第193條第1項規定，請求被上訴人應連帶給付上訴人8,52
    0,0 00元及自起訴狀繕本送達翌日 (即93年9月11日)起至清
    償日止按週年利率百分之五計算之利息。原審判決上訴人敗
    訴，上訴人不服，提起上訴，並聲明：(一)原判決廢棄。(二)被
    上訴人應連帶給付上訴人8,520, 000元，及自起訴狀繕本送
    達之翌日起至清償日止按週年利率百分之五計算之利息。
二、被上訴人則以：本件車禍係上訴人突然由被上訴人乙○○所
    駕駛之營業大客車右前側違規左轉致伊煞車不及而肇事，是
    被上訴人乙○○就本件車禍之發生並無過失，上訴人受有前
    揭傷害係因其個人之疏失所致，與被上訴人乙○○無涉。又
    上訴人主張之醫療費用並未舉證其必要性及計算基準，且上
    訴人並非無工作能力，是上訴人主張受有5,520,000喪失勞
    動能力工作收入之損害，顯非可取。再者，被上訴人乙○○
    領有營業大客車駕駛執照，依法有駕駛大客車之資格，且被
    上訴人乙○○就本件車禍事故並無超速或任何違規情事，足
    見被上訴人汎航公司於選任受僱人及監督其職務之執行，均
    已盡相當之注意等語，資為抗辯。並聲明上訴駁回。
三、本件上訴人主張被上訴人乙○○於前揭時、地駕駛營業大客
    車撞及上訴人受傷事實，業據提出道路交通事故調查報告表
    、現場照片、診斷證明書為證（見93年度北調字第312號卷
    第8頁至14頁、本院卷第39頁至42頁)，且為被上訴人所不爭
    執，堪信為真。上訴人主張被上訴人乙○○駕駛營業大客車
    有未注意車前狀況及以時速80公里之速度超速行駛之過失，
    惟為被上訴人所否認，並以前揭情詞置辯。是以，本院首應
    審究者厥為被上訴人乙○○就本件車禍之發生是否有過失？
    茲分述如下：
  (一)本件車禍現場係八線快車道，路口設有機車兩段式左轉標誌
    及禁止左轉標誌（禁止南往西左轉），被上訴人駕駛之營業
    大客車係南向北行駛內側公車專用快車道，肇事後停置路中
　　心，右後車身左距南向中央分隔島向北延伸之直線1公尺處
  　，上訴人騎乘之機車倒在被上訴人乙○○駕駛營業大客車左
    前車頭，機車向西南延伸刮地痕有7.1公尺，有交通事故調
    查報告表附本院調閱臺灣士林地方法院檢察署（以下簡稱士
    林地檢署）92年度偵字第5255號卷可稽 (見該卷第23頁)，
    徵諸二車於事故後之車損情形，營業大客車左前車頭有撞損
    、保險桿撞損、前擋風玻璃破損，機車右側車身擦地痕，左
    側車身撞損，有綠色烤漆，亦有交通故補充資料及照片附前
    揭卷可考（見前卷第28頁、35頁至39頁)，參酌事故發生時
    坐在營業大客車司機後座第一個位置之證人卓家伊證稱：「
    …當時我所乘坐的車沿重慶北路南向北內側公車專用道行駛
    ，此時南向北為全型綠燈，突然我看見重機APQ- 366沿重慶
    北路南向北車道行人穿越道東向西駛，我車見狀便煞車，但
    仍來不及，以致我乘坐的車不明部位撞該車左側車身而肇事
    」；被上訴人乙○○於肇事後於警局初訊時陳稱：「駕車沿
    重慶北路南往北行駛內側公車專用道至昌吉街時，我車速減
    慢打算將車靠站要讓乘客上車，但當時因該站沒有乘客，所
    以我經過車站時僅減慢車速而未將車停下，見該站沒乘客，
    所以我便繼續南往北行駛（當時為南往北的綠燈號誌），此
    時突然右側一車APQ366沿重慶北路南往北內側車道南往西左
    轉行駛」，亦有交通事故談話紀錄表二件在卷可考（見前揭
    卷第29頁、30頁)，足證被上訴人乙○○駕駛營業大客車南
    向北行駛內側公車專用道行駛，有通行路權，上訴人騎乘機
    車沿重慶北路南向北外側車道行駛至肇事路口逕行向西左轉
    ，且已橫越至營業大客車之左前方，始遭被上訴人乙○○駕
    駛之營業大客車左前車頭撞及。上訴人雖於偵查時陳稱：「
    我騎機車沿台北市○○○路轉南京西路往台北市○○○路直
    行欲前往士林…我行駛於外側車道，…我沒有左轉」云云（
    見前卷第56頁反面)。惟核閱道路交通事故調查報告表圖示
    ，兩車肇事後係停置在被上訴人駕駛營業大客車內側車道直
    行方向，且肇事現場係車道寬各3.2公尺之八線道路，同向
    有四線車道及公車候車區，被上訴人駕駛營業大客車行駛內
    側公車專用道，其東側（即右側）為公車候車區，上訴人斯
    時騎乘機車在外側車道南向北與營業大客車同向行駛，其距
    被上訴人乙○○內駕駛營業大客車行駛之內側車道，不計算
    公車候車區之寬度，至少有6.4公尺，倘上訴人未南向西左
    轉，斷無可能遭被上訴人駕駛之營業大客車撞及，上訴人於
    偵查中前開所述，不足採信。
  (二)按機車於同向三車道以上道路，均應以兩段方式進行左轉彎
  　，道路交通安全規則第99條第1項第3款定有明文。上訴人騎
    乘機車沿重慶北路由南向北方向行駛，行經劃設四線車道及
    機車待轉區○○○街口，如要左轉自應依前揭規定採兩段方
    式為之，卻未依規定而逕行左轉致肇本件車禍，其對本件車
    禍之發生自有過失。而被上訴人駕駛營業大客車在內側車道
    正常行駛，突遭同向行駛之上訴人駕駛機車逕行左轉，猝不
    及防，致其左前車頭撞及機車左側，被上訴人駕駛營業大客
    車顯無過失至明。且本件車禍經送請鑑定結果，認上訴人騎
　  乘機車涉嫌違規左轉，被上訴人駕駛營業大客車尚未發現違
    規情形，另再送請覆議結果，亦同此認定，有臺北市車輛行
    車事故鑑定委員會92年5月1日北鑑審字第09230102100號函
    附鑑定意見書及臺北市政府交通局92年9月2日北市交五字第
    09233072500號函附覆議意見書在卷可參 (見前卷第18頁22
    頁、66頁至68頁)。上訴人主張被上訴人駕駛營業大客車有
    未注意車前狀況之過失云云，不足為採。
　(三)雖上訴人主張被上訴人乙○○以時速80公里超速行駛云云。
  　惟查，肇事路段行車速限為50公里，有前揭道路交通事故調
    查報告表可證，而被上訴人駕駛營業大客車在本件事故發生
    前，曾在16秒內由時速50公里降至零，之後有57秒係停止狀
    態，然後在24秒內時速由零增至48公里，並且在6秒內再由
    時速48公里降至零，然後呈靜止狀態，有被上訴人駕駛營業
    大客車之行車紀錄紙分析報告書附卷可證（見前卷第73頁至
    74 頁）。則由營業大客車速度變化觀之，無從認定事發時
    被上訴人乙○○有超越速限50公里行駛之情事；再依一般公
    路汽車剎車距離及行車速度對照表所示，行車速度每小時50
    公里時，在瀝青路面依其乾燥或潮溼及使用年限所產生之剎
    車距離為11.5公尺至16.5公尺之間，本件發生車禍當時，營
    業大客車之剎車痕僅為7.1公尺，依據該對照表，營業大客
    車之行車速度並未超過時速40公里，上訴人主張被上訴人乙
    ○○超速一節，亦非可採。
  (四)又上訴人曾就本件車禍對被上訴人乙○○提起業務過失傷害
    之告訴，業經士林地檢署檢察官以92年度偵字第5255號為不
    起訴處分，上訴人不服聲請再議，仍經臺灣高等法院檢察署
    以93年度上聲議字第1803號駁回，上訴人雖又聲請交付審判
    ，但亦經臺灣士林地方法院以93年度聲判字第36 號裁定駁
    回在案，有本院依職權調閱之前開刑事卷宗可參，益證被上
    訴人乙○○就本件車禍之發生並無過失甚明。
  (五)至上訴人另以其騎乘之機車係左後方受損，左側車身除腳踏
    板外並未留有任何烤漆或破損，足證其係遭被上訴人駕駛營
    業大客車自後方撞擊所致，並提出照片四禎為證（見本院卷
    第38頁)，惟該照片之真正已為被上訴人所否認（見本院卷
    第31頁)，而上訴人亦未能舉證證明該照片確為事故發生後
    所攝，是斷難徒憑該照片據以推翻前揭車禍發生原因之認定
    ，上訴人此部分主張，不足採憑。
  (六)本件車禍之發生原因已明，上訴人請求再送交通大學鑑定云
    云，核無必要，併此敘明。
四、綜上所述，被上訴人乙○○就本件車禍之發生既無過失，被
    上訴人乙○○自不負侵權行為損害賠償責任，則被上訴人汎
    航公司亦無需負僱用人之連帶賠償責任。從而，上訴人依侵
    權行為之法律關係請求被上訴人連帶給付上訴人8,520,000
    元，及自起訴狀繕本送達之翌日起至清償日止按週年利率百
    分之五計算之利息，為無理由，不應准許。其假執行之聲請
　　亦失所依附，應併予駁回。原審為上訴人敗訴之判決，及駁
　  回其假執行之聲請，並無不合。上訴意旨指摘原判決不當，
    求予廢棄改判，為無理由，應予駁回。
五、本件事證已明，兩造其餘攻擊防禦方法，核與本件之結論，
    不生影響，爰不一一贅述，附此敘明。
六、據上論結，本件上訴為無理由，依民事訴訟法第449條第1項
    、第78條，判決如主文。
中　　華　　民　　國　　94　　年　　12　　月　　30　　日
　　　　　　　　　民事第十二庭審判長法　官  鄭雅萍
　　　　　　　　　　　　　　　      法　官  林恩山
　　　　　　　　　　　　　　　      法　官  蘇芹英
正本係照原本作成。
如不服本判決，應於收受送達後20日內向本院提出上訴書狀，其
未表明上訴理由者，應於提出上訴後20日內向本院補提理由書狀
（均須按他造當事人之人數附繕本）上訴時應提出委任律師或具
有律師資格之人之委任狀；委任有律師資格者，另應附具律師資
格證書及釋明委任人與受任人有民事訴訟法第466條之一第一項
但書或第二項（詳附註）所定關係之釋明文書影本。
中　　華　　民　　國　　94　　年　　12　　月　　30　　日
　　　　　　　　　　　　　　　　　　書記官  林初枝
附註：
民事訴訟法第四百六十六條之一（第一項、第二項）：
對於第二審判決上訴，上訴人應委任律師為訴訟代理人。但上訴
人或其他法定代理人具有律師資格者，不在此限。
上訴人之配偶、三親等內之血親、二親等內之姻親，或上訴人為
法人、中央或地方機關時，其所屬專任人員具有律師資格並經法
院認為適當者，亦得為第三審訴訟代理人。
